臺灣新竹地方法院民事判決  
109年度訴字第1090號
原      告  林建宏  

被      告  鍾毅弘  

上列當事人間請求損害賠償事件，原告提起刑事附帶民事訴訟，
經本院刑事庭裁定移送前來（109年度附民字第405號），本院於
民國110年1月28日言詞辯論終結，判決如下：
    主  文
被告應給付原告新臺幣玖萬陸仟元，及自民國一○九年九月二十
九日起至清償日止，按年息百分之五計算之利息。
訴訟費用由被告負擔。
本判決得假執行。
    事實及理由
壹、程序方面：
一、按訴狀送達後，原告不得將原訴變更或追加他訴，但擴張或
    減縮應受判決事項之聲明者，不在此限，民事訴訟法第255
    條第1項第3款定有明文。查本件原告起訴時原聲明請求被告
    應給付原告新臺幣（下同）982,000元，嗣於訴訟進行中變
    更請求金額為96,000元，核屬減縮應受判決事項之聲明，與
    上開規定相符，自應准許。
二、被告經合法通知，未於言詞辯論期日到場，核無民事訴訟法
    第386條各款所列情形，爰依原告聲請由其一造辯論而為判
    決。   
貳、實體方面：
一、原告主張：被告明知將自己存摺等帳戶資料供作他人使用，
    依一般社會生活之通常經驗，可預見將幫助不法犯罪集團收
    取不法財產犯罪之所得，致使被害人及警方追查無門，竟基
    於將自己帳戶提供予他人作為詐欺取財犯罪工具之不確定故
    意，於民國109年1月10日2時50分許前某時，將其所有之中
    國信託商業銀行帳號000-000000000000號帳戶（下稱中國信
    託銀行帳戶）之密碼依真實姓名年籍不詳之成年詐騙集團成
    員指示變更後，連同存摺、提款卡於被告位於新竹縣○○鄉○○
    路000巷000弄00號之住所地附近路邊親自交付予真實姓名年
    籍不詳之詐騙集團成員收受，以供該詐欺集團使用。嗣該詐
    騙集團成員即基於意圖為自己不法所有之詐欺犯意聯絡，於
    109年1月間某日，使用臉書暱稱「鄧思晨」之帳號，傳送訊
    息向原告佯稱，可將投資款匯入網站「Star Trader PLE LT
    C」平台提供之金融帳號，以獲取利潤云云，致原告陷於錯
    誤，於109年1月10日21時7分許使用手機連結網路銀行轉帳
    方式匯款96,000元至被告上開中國信託銀行帳戶，致原告受
    有損害96,000元，爰依民法第184、185條之規定提起本件訴
    訟等語，並聲明：被告應給付原告96,000元，及自起訴狀繕
    本送達翌日起至清償日止，按年息百分之5計算之利息。　
    　
二、被告未於言詞辯論期日到場，亦未提出書狀作何聲明或陳述
    。
三、得心證之理由：　　
（一）原告主張之前揭事實，業據其引用刑事偵查卷內所附之被
      告中國信託帳號000000000000號帳戶之客戶基本資料、10
      9年1月1日至109年1月31日存款交易明細及匯款交易明細
      查詢資料為證（見臺灣新竹地方檢察署109年度偵字第314
      5號卷第10至17頁、109年度偵字第8767號卷第15頁），並
      有本院109年度金訴字第102號刑事判決在卷可按，復經本
      院依職權調取本院109年度金訴字第102號違反洗錢防制法
      等（含臺灣新竹地方檢察署偵查卷宗）刑事卷宗核閱屬實
      ，且被告於刑事審判程序中已坦承犯行，而被告上揭犯行
      則經本院以109年度金訴字第102號刑事判決認被告涉犯幫
      助詐欺取財罪，處有期徒刑5月，如易科罰金，以1,000元
      折算1日確定，亦有上開判決可參；被告經合法通知未到
      庭爭執，亦未提出書狀作何有利於己之聲明或陳述，以供
      本院審酌，自堪信原告之主張為真實。
（二）按因故意或過失，不法侵害他人之權利者，負損害賠償責
      任；故意以背於善良風俗之方法，加損害於他人者亦同。
      數人共同不法侵害他人之權利者，連帶負損害賠償責任；
      不能知其中孰為加害人者，亦同；造意人及幫助人，視為
      共同行為人，民法第184條第1項及第185條分別定有明文
      。又民法第185條第2項所謂視為共同行為人之幫助人，係
      指以積極的或消極的行為，對實施侵權行為人予以助力，
      促成其侵權行為之實施者而言，亦有最高法院101年度台
      抗字第493號民事裁定意旨可參。再按侵權行為乃對於被
      害人所受之損害，由加害人予以填補，俾回復其原有財產
      狀態之制度（最高法院86年度台上字第1705號判決意旨參
      照）。本件被告以幫助詐欺取財之幫助犯意，先依詐欺集
      團成員指示變更中國信託銀行帳戶之提款卡密碼後，復將
      其所有之中國信託銀行帳戶存摺、提款卡交付詐欺集團成
      員，供渠詐取原告財物之用，致原告受詐騙集團之詐欺，
      因之陷於錯誤，而匯款96,000元至被告交付給詐騙集團之
      中國信託銀行帳戶內，堪認被告確有幫助該詐欺集團詐取
      原告財物之共同侵權行為事實，且被告之行為與原告受詐
      欺所受損害之間亦有相當因果關係，故被告對原告所受之
      損害，自應與該詐欺集團成員共同負侵權行為連帶損害賠
      償責任。
（三）末按給付無確定期限者，債務人於債權人得請求給付時，
      經其催告而未為給付，自受催告時起，負遲延責任。其經
      債權人起訴而送達訴狀，或依督促程序送達支付命令，或
      為其他相類之行為者，與催告有同一之效力；遲延之債務
      ，以支付金錢為標的者，債權人得請求依法定利率計算之
      遲延利息。但約定利率較高者，仍從其約定利率；應付利
      息之債務，其利率未經約定，亦無法律可據者，週年利率
      為百分之五，民法民法第229條第2項、第233條第1項、第
      203條定有明文。本件原告對於被告之侵權行為損害賠償
      債權，屬無確定期限之金錢給付。從而，故原告依民法第
      184條、185條之規定請求被告賠償如主文第1項所示之損
      害，及自刑事附帶民事訴訟起訴狀繕本送達翌日即109年9
      月29日（見本院109年度附民字第405號卷第9頁）起至清
      償日止，按年息百分之5計算之利息，依法有據，應予准
      許。
四、本判決所命給付之金額未逾50萬元，依民事訴訟法第389條
    第1項第5款規定，應依職權宣告假執行。
五、本件係刑事附帶民事訴訟，而由本院刑事庭移送民事庭者，
    依刑事訴訟法第504條第2項之規定，免納裁判費，且至本件
    言詞辯論終結時，亦未發生其他訴訟費用，惟依法仍應依民
    事訴訟法87條第1項規定，諭知訴訟費用由敗訴之被告負擔
    ，以備將來如有訴訟費用發生時，得以確定其數額，併予敘
    明。
六、訴訟費用負擔之依據：民事訴訟法第78條。
中　　華　　民　　國　　110 　年　　3 　　月　　11　　日
                  民事第二庭  法  官  張詠晶
以上正本，係照原本作成。
如對本判決上訴，須於判決送達後20日內向本院提出上訴狀。
如委任律師提起上訴者，應一併繳納上訴審裁判費。
中　　華　　民　　國　　110 　年　　3 　　月　　11　　日
                              書記官　蔡美如